臺灣臺南地方法院交通事件裁定　　　　 93年度交聲字第548號
移送機關　　交通部公路總局嘉義區監理所新營監理站
受處分人
即異議人　　甲○○　男　37歲.
上列受處分人因違反道路交通管理處罰條例案件，對於交通部公
路總局嘉義區監理所新營監理站93年10月18日所為之裁決處分（
處分案號：新監裁違字第裁73-M00000000號）聲明異議，本院裁
定如左：
    主  文
異議駁回。
    理  由
一、聲明異議意旨略以：受處分人即異議人甲○○雖不否認有於
    民國93年10月07日下午4點15分左右，駕駛車牌號碼TE-8302
    號自用小客車，行經臺南縣六甲鄉○○村○○路與民生街之
    交岔路口北側時，因煞車不及而不慎撞及由被害人黃陳現所
    駕駛之車牌號碼MVW-766號重型機車，並造成被害人黃陳現
    受有右膝瘀傷、右踝嚴重扭傷及右足趾擦傷等傷害。然異議
    人當時並未有酒後駕車之情形，且本件交通事故之發生，係
    因被害人突然從異議人所駕駛小客車右側車頭欲轉向至左側
    所致，異議人雖於發現時立即緊急煞車，但因二車距離過近
    ，仍不免發生擦撞。又事故發生後，異議人與妻子曾立刻下
    車查看被害人傷勢，但當時被害人僅表示腳踝可能扭傷，並
    無其他重大傷害，而異議人之女兒亦因本件交通事故受有驚
    嚇，並於事故現場大哭不止，另因事故發生地點位於鬧區，
    異議人擔心往來車輛危及小孩安全，加上該地點之路邊不方
    便停放車輛，異議人遂決定先將小孩與妻子送往友人家中安
    置，同時留下同車友人於事故現場。而異議人於15分鐘內趕
    回事故地點後，經路人告知被害人已由救護車送往醫院救護
    ，始返回友人住處與友人飲酒聊天。後來，異議人在返家途
    中接獲友人電話，表示警員通知其應先至六甲分駐所說明案
    情，未料異議人一到分駐所，警員立刻對其進行酒測，因而
    測出酒精濃度過量，且於進行酒測後，警員隨即將異議人載
    往臺南縣警察局麻豆分局製作筆錄，而在製作筆錄過程中，
    警員亦誤解異議人肇事時係酒後駕車，而隨即予以製單舉發
    。綜上所述，異議人係在事故發生後才在友人住處飲酒，並
    無原處分意旨所稱之「駕駛汽車經檢定有酒精濃度超過規定
    標準，並因而肇事致人受傷」之情事，原處分機關竟仍裁處
    異議人罰鍰新臺幣4萬9千5百元，並吊扣駕駛執照2年，於法
    實有未合。況且異議人家中經濟全仰賴異議人從事聯結車司
    機以賺取生活費用，此項裁處對異議人家庭之經濟狀況影響
    甚大，故異議人不服原處分，乃提起本件異議。
二、按汽車駕駛人，駕駛汽車經測試檢定有酒精濃度超過規定標
    準之情形者，處新臺幣1萬5千元以上6萬元以下罰鍰，因而
    肇事致人受傷者，並吊扣其駕駛執照2年，道路交通管理處
    罰條例第35條第1項第1款定有明文。次按，汽車駕駛人，飲
    用酒類後，其吐氣所含酒精濃度超過每公升0.25毫克，或血
    液中酒精濃度超過百分之0.05以上者，不得駕車，道路交通
    安全規則第114條第2款亦規定甚明。
三、經查：
    （一）受處分人即異議人甲○○並不否認有於93年10月7號
          下午4點15分左右，駕駛車牌號碼TE-8302號自用小客
          車，行經臺南縣六甲鄉○○村○○路與民生街之交岔
          路口北側時，因煞車不及而不慎撞及由被害人黃陳現
          所駕駛之車牌號碼MVW-766號重型機車，並造成被害
          人受有右膝瘀傷、右踝嚴重扭傷及右足趾擦傷等傷害
          之事實，且有臺南縣警察局南縣警交字第M00000000
          號舉發違反道路交通管理事件通知單、臺南縣警察局
          麻豆分局93年11月8日南縣麻警六字第0930014753號
          函所附之異議人與被害人之警詢筆錄、道路交通事故
          現場圖、道路交通事故調查報告表（一）、（二）各
          1份及事故現場蒐證照片共13張等資料在卷可參。又
          被害人因本件車禍而受有上述之傷害，則有蓋德醫院
          93年10月7日診斷證明書影本一紙附卷足資證明。此
          外，異議人接獲警方通知而於93年10月7日晚間7點50
          分左右，至台南縣警察局麻豆分局六甲分駐所說明案
          情時，由警員對其進行吐氣酒精濃度測試，結果顯示
          異議人之吐氣所含酒精濃度仍高達每公升0.73毫克一
          情，則有異議人親自簽名之吐氣酒精濃度測試表一紙
          存卷可憑。
    （二）其次，受處分人即異議人甲○○於本件交通事故發生
          當日之中午，曾與同事在台南縣善化鎮其所任職之公
          司旁檳榔攤飲用啤酒後，並於上開時，地，酒後駕車
          肇事因而致被害人黃陳現受有右膝瘀傷、右踝嚴重扭
          傷及右足趾擦傷之傷害等情，亦據異議人於警詢時供
          認屬實（參見卷附之93年10月7日警詢筆錄），又被
          害人黃陳現於異議人酒後駕車肇事所涉之公共危險案
          件偵查中，亦明確指稱：異議人下車時，其有聞到酒
          味等情（參見93年11月4日偵訊筆錄），顯見異議人
          駕車肇事前，確有飲酒後吐氣酒精濃度超過標準而仍
          駕車，並因而肇事致人受傷之違規行為。
    （三）至受處分人即異議人甲○○事後雖另辯稱：其於本件
          交通事故發生前並未喝酒，而係因得知被害人已由救
          護車送往醫院救護後，才和友人一同聊天、飲酒等語
          ，然依社會常理推斷，一般人若發生交通事故，通常
          均會留在現場處理善後事宜，並等待警察人員到來，
          而向處理警員說明事發經過。倘若因故未留在現場處
          理，而於事後得知被害人係由救護車送往醫院救護時
          ，則返回現場後應會積極向路人，或相關單位詢問被
          害人之傷勢狀況或所送往醫治之醫院，並前往探視及
          向警察機關說明案情。而異議人於本件交通事故發生
          後，不僅未親自留在現場處理善後事宜，且對於被害
          人受傷之狀況及就醫之後續情形漠不關心，隨即逕自
          折返友人住處，並等待警察機關通知才到案說明等行
          為，經核實與一般考領有合格駕駛執照之駕駛人，於
          交通事故發生後之正常處理行為有異。另異議人駕車
          發生交通事故後，本應瞭解據報前往處理之警員，必
          然會對其進行相關肇事責任之調查，而且對於其是否
          酒後駕車一情，處理警員更會積極詢問及查證，衡情
          異議人應無在肇事前未飲酒之情況下，竟會於肇事後
          隨即飲酒，而甘冒為警誤認其有酒後駕車肇事違規行
          為之道理。此外，異議人於前開警詢時亦已明確供稱
          ：其係本件車禍發生當日上午11時20分左右，在善化
          鎮公司旁檳榔攤喝酒，跟同事3人喝瓶裝啤酒3、4瓶
          等情（詳見上述警詢筆錄），據此判斷，假若異議人
          於駕車肇事前並未有飲酒之情形，則其如何能夠對於
          其肇事前飲酒之時間、地點及相關情節等事項可以如
          此地清楚描述，故異議人上開所辯內容，經核尚難認
          為與常情相符，而應不足採信。從而，異議人於本件
          車禍發生前，確有酒後駕車之情形，應可認定。
    （四）何況受處分人即異議人甲○○因本件酒後駕車因而肇
          事致人受傷行為所涉之酒後駕車公共危險刑事案件，
          經本院刑事庭審理後，亦認其確有連續服用酒類，不
          能安全駕駛動力交通工具而駕駛之犯罪行為，而以本
          院93年度交簡字第2090號刑事簡易判決，判處異議人
          罰金3萬元，並於94年1月28日確定在案等情，除據本
          院調取前述刑事簡易訴訟程序第一審卷宗詳細核閱屬
          實外，並有該案之93年交簡字第2090號刑事簡易判決
          書1份附卷可考，此結果更加證明異議人於前述時、
          地，確有飲酒後酒精濃度超過標準而仍駕車，並因而
          致人受傷之違規情事無疑。
    （五）如前所述，汽車駕駛人，駕駛汽車經測試檢定有酒精
          濃度超過規定標準之情形者，處新臺幣1萬5千元以上
          6 萬元以下罰鍰；因而肇事致人受傷者，並吊扣其駕
          駛執照2年，道路交通管理處罰條例第35條第1項第1
          款定有明文。再者，依照違反道路交通管理事件統一
          裁罰基準表之相關規定內容，可知汽車駕駛人，駕駛
          小型車經測試檢定有酒精濃度超過規定標準之情形，
          其吐氣所含酒精濃度超過每公升0.55毫克以上者，處
          罰鍰新臺幣4萬9千5百元。而本件受處分人即異議人
          甲○○酒後駕車肇事後，經警測得之吐氣所含酒精濃
          度既高達每公升0.73毫克，則原處分機關即交通部公
          路總局嘉義區監理所新營監理站根據上開道路交通管
          理處罰條例之規定，並參酌違反道路交通管理事件統
          一裁罰基準表相關之內容，進而裁處異議人罰鍰新臺
          幣4萬9千5百元，並吊扣駕駛執照24個月（即2年），
          經核並無任何違法或不當之處。
四、綜上所述，受處分人即異議人甲○○有於上述時、地，飲酒
    後酒精濃度超過標準值而仍駕車於道路上行駛，並與被害人
    黃陳現所騎之機車發生擦撞，且造成被害人受傷之違規事實
    既可認定，則原處分機關即交通部公路總局嘉義區監理新營
    監理站據此並引用上開道路交通管理處罰條例第35條第1項
    第1款之規定，並參酌上開違反道路交通管理事件統一裁罰
    基準表相關之內容，裁處異議人罰鍰4萬9千5百元，並吊扣
    駕駛執照24個月（即2年），於法即無不合。至異議人就本
    件裁決處分之異議內容，經核並無理由，故應予以駁回。
五、據上論斷，應依道路交通案件處理辦法第19條，裁定如主文
    。
中　　華　　民　　國　　94　　年　　3 　　月　　16　　日
                  交通法庭    法　官  陳志成
以上正本證明與原本無異。
如不服本裁定應於送達後5日內向本院提出抗告狀。
                              書記官  黃瓊蘭
中　　華　　民　　國　　94　　年　　3　　月　 　16　　日
